台灣雲林地方法院刑事判決　　　　　　　　　　　 九十二年度交易字第六三號
　　公　訴　人　台灣雲林地方法院檢察署檢察官
　　被　　　告　甲○○
右列被告因過失傷害案件，經檢察官提起公訴（九十二年度偵字第四八三號），且經
蒞庭檢察官當庭擴張事實後，本院判決如左︰
    主  文
甲○○因過失傷害人致重傷，處有期徒刑柒月。
    事  實
一、甲○○於民國（下同）九十一年十月二十二日上午十一時三十分許，駕駛車牌號
    碼ＳＦ－二七九三號自用小貨車，沿雲林縣斗六市○○里○○路（為雙向二車道
    ），由北往南方向行駛於快車道（內車道），途經該路段九二一號住宅前，理應
    注意汽車在雙向二車道行駛，在快慢車道間變換車道時，應讓直行車先行，並注
    意安全距離。而依當時情形，又無不能注意之情事，竟疏於注意，貿然變換車道
    ，欲向右轉入路旁建築工地，適同向丙○○騎乘車號ＭＬＴ－００七號重型機車
    行駛於慢車道（外車道），亦疏未注意車前狀況，而閃避不及，機車前輪撞及自
    小貨車右後側車身，致丙○○人車倒地後，並受有頭部外傷、臉部裂傷、左大腳
    趾外傷性骨折並截肢及左膝臏骨開放性骨折等傷害，並因傷及腦部，致中度痴呆
    ，達重大難治之程度。
二、案經丙○○之妻乙○○○訴請雲林縣警察局斗六分局報請台灣雲林地方法院檢察
    署檢察官偵查起訴，並經蒞庭檢察官當庭將過失傷害之事實擴張為過失傷害致重
    傷。
    理  由
一、【被告不爭執的事實】被告甲○○對於在上述時間、地點駕車，右轉時被丙○○
    所騎機車前輪撞及自小貨車右後側車身，丙○○因而受有上述傷害，均坦白承認
    ，且有雲林縣警察局道路交通事故調查報告表、現場照片八幀、財團法人彰化基
    督教醫院診斷書一紙可以佐證（分局卷），此部分事實可以認定。又丙○○因為
    傷及腦部，致中度痴呆，達重大難治之程度等情節，被告甲○○也不爭執，且有
    長庚紀念醫院嘉義分院精神鑑定報告書一件可以證明（本院卷第三六－四二頁）
    ，也可以認定。
二、【本案的爭點】但是，對於車禍的發生，被告本人並不承認有什麼疏失，辯稱「
    並不是我任意變換車道，在三、四十公尺時我就有打方向燈。」（本院卷第一八
    頁）
三、【法官對於本案爭點的判斷】
    (一)【被告應注意】道路交通安全規則第九十七條第五款規定，汽車在雙向二車道
      行駛時，在快慢車道間變換車道時，應讓直行車先行，並注意安全距離。
    (二)【被告能注意】依照上述道路交通事故調查報告表、現場照片來看，當時天氣
      明朗，視線良好，道路鋪設柏油，路面平整，並無不能注意的情形。
    (三)【被告未注意】被告辯稱「他的車速很快，我看到他的時候，已經來不及了」
      「（問：車禍發生前，有無看到丙○○騎摩托車？）答：沒有。」「（問：你
      沒有看到他，車禍如何發生的？）答：沒有，我轉過去的時候，我看到的時候
      ，已經撞到了，我反應不及了，我轉彎，他就撞到了，我都沒有看到。」（本
      院卷第五八－五九頁）法官認為：丙○○三十三年一月二日生，車禍時已經
      五十八歲，騎乘機車大概不致於會有多快，更不致於會快到被告變換車道時，
      突然在很遠的後方飛馳到來。比較可能的情形，應該是在被告的自用小貨車
      轉彎的瞬間，丙○○的機車已在該自用小貨車車旁或稍後一點的距離，只是被
      告完全沒有看照後鏡，也沒有轉頭看看將要轉入的右側車道（即丙○○行駛的
      外側車道），以致於根本沒有注意到右側車道有騎乘機車的丙○○。被告辯
      解「並不是我任意變換車道，在三、四十公尺時我就有打方向燈」如果會在三
      、四十公尺前就打方向燈，照理是很謹慎、小心的人，為什麼會完全沒有注意
      到外側車道丙○○機車的存在？因此，被告的這個辯解難以讓人相信。
四、【被告的上述行為，為過失行為，並與丙○○的重傷有相當因果關係】
    (一)被告違規變換車道，可以判斷其行為有過失。
    (二)因為被告的過失行為，導致丙○○受傷，並致重傷，這樣的因果關係，應該十
      分明顯。
五、【丙○○、甲○○是否未注意車前狀況，完全不明】
    (一)被告的自用小貨車轉彎的瞬間，丙○○的機車已在該自用小貨車車旁或稍後一
      點的距離，前面已經說明。如果丙○○是騎乘機車在甲○○的車子正右側，則
      甲○○突然變換車道，丙○○根本就來不及閃避。但是，如果被告的自用小貨
      車轉彎的瞬間，丙○○是在該自用小貨車的右側稍後的地方，則還來得及反應
      ，則丙○○不及閃避，應該也與有過失。然而，丙○○已經中度痴呆，而被告
      甲○○也說事發前完全沒有看到丙○○。從而，在車禍發生前，丙○○究竟距
      離甲○○的車子有多近，難以查明。因此：
      「被害人是否與有過失」，既然有所不明，則本於罪疑有利被告原則，即應
        認為被害人丙○○與有過失。台灣省嘉雲區車輛行車事故鑑定委員會認為，
        在本案的情形下，丙○○未注意車前狀況，為肇事次因（偵查卷），也可以
        參考。
      然而，於民事事件中，「與有過失」的事實，是權利障礙的事實，則應由被
        告負舉證責任，與刑事案件不同，在此一併說明。
    (二)此外，檢察官也主張甲○○未注意車前狀況，然而，如果甲○○一直是開在丙
      ○○的前面，到了事發地點才突然變換車道的，則車禍的原因就只有變換車道
      的因素，而沒有未注意車前狀況的因素；因此，檢察官所謂甲○○未注意車前
      狀況一節，法官也認為不能證明。
六、(一)被告的行為，觸犯刑法第二百八十四條第一項後段之因過失傷害人致重傷罪。
    (二)被告供稱車禍發生後，立即去扶被害人，並請附近的商店即材料行的人幫我打
      電話報案，警察來的時候，有主動向警察表示其肇事的，此一情節有警察陳世
      恩的報告書可以佐證（分局卷），可以認定被告對於未發覺之罪自首而受裁判
      ，應依刑法第六十二條前段之規定減輕其刑。(三)法官審酌本案被告的過失程度
      嚴重，而被害人已成重傷，這種後果與輕傷的後果相差太多，可以說難以彌補
      ，而被害人家庭將要長久承受這一個沈重的負擔，被告卻只願意賠償三十萬元
      （本院卷第六０頁），法官因而決定讓被告入監服刑七個月，希望被告受此監
      禁之苦後，懂得為別人謹慎。
七、本件判決適用的法律：(一)依刑事訴訟法第二百九十九條第一項前段，(二)刑法第二
    百八十四條第一項後段、第六十二條前段，(三)罰金罰鍰提高標準條例第一條前段
    ，判決如主文。
本案經檢察官丁○○偵查起訴，檢察官戊○○到庭執行職務。
中      華      民      國      九十四  年      一      月      十七    日
                                      台灣雲林地方法院刑事第二庭
                                        審判長法  官  林  輝  煌
                                              法  官  柯  志  民
                                              法  官  李  明  鴻
右正本證明與原本無異。
如不服本判決，應於送達後十日內向本院提出上訴狀（須附繕本），上訴於台灣高等
法院台南分院。
告訴人或被害人對於本判決如有不服，而請求檢察官上訴者，其上訴期間之計算以檢
察官收受判決正本之日期為準。
                                              書記官  陳  善  永
中      華      民      國      九十四  年      一      月      十七    日
附錄本案論罪科刑法條全文：
中華民國刑法
第二百八十四條
  因過失傷害人者，處六月以下有期徒刑、拘役或五百元以下罰金，致重傷者，處一
  年以下有期徒刑、拘役或五百元以下罰金。
  從事業務之人，因業務上之過失傷害人者，處一年以下有期徒刑、拘役或一千元以
  下罰金，致重傷者，處三年以下有期徒刑、拘役或二千元以下罰金。
